【裁判字號】    99,交聲,442
【裁判日期】    990120
【裁判案由】    聲明異議
【裁判全文】
臺灣臺中地方法院交通事件裁定        99年度交聲字第442 號
原處分機關  交通部公路總局臺中區監理所
異  議  人
即受處分人  甲○○原名莊寶惠.
上列受處分人因違反道路交通管理處罰條例案件，對於交通部公
路總局臺中區監理所民國99年1 月8 日所為之裁決（中監違字第
裁60-ZAQ100515號裁決書），聲明異議，本院裁定如下：
    主    文
異議駁回。
    理    由
一、原處分機關略以：受處分人即異議人（下稱受處分人）甲○
    ○所有之牌照8V-7019 號自用一般小客車，在泰山收費站北
    （第9 車道）處，因「汽車行駛於應繳費之公路不依規定繳
    費（未申裝戶行駛電子收費車道）（民國98年9 月19日0 時
    27 分 過違規地點，經通知補繳，繳費期限98年11月10日止
    未補繳」之違規，而為警依道路交通管理處罰條例第27條第
    1 項之規定逕行舉發，受處分人公司於98年12月22日向該所
    提出申訴，舉發單位交通部臺灣區○道○○○路局泰安收費
    站於98年12月31日以高泰業字第0980004015號函覆且該所亦
    於99 年3月23日以中監自字第0980051745號函覆在案，受處
    分人於99年1 月8 日至該所到案仍不服，該所於同日以中監
    違字第裁60-ZAQ100515號裁決書對受處分人裁處罰鍰新臺幣
    （下同）3,000 元，限於99年2 月7 日前繳納，逾期不繳納
    者，依法移送強制執行，於法並無不合等語。
二、受處分人異議要旨略以：伊沒有收到ETC 通行費催繳通知單
    、郵局通知單，爰依法聲明異議，請求撤銷原處分云云。
三、按汽車行駛於應繳費之公路、橋樑、隧道或輪渡，不依規定
    繳費者，處汽車所有人或駕駛人3,000 元以上6,000 元以下
    罰鍰，並追繳欠費，道路交通管理處罰條例第27條第1 項定
    有明文。又按違反處罰條例之行為，自行為成立之日起；行
    為有連續或繼續之狀態者，自行為終了之日起，逾3 個月不
    得舉發，同條例第90條前段亦定有明文。而上開汽車行駛於
    應繳費之公路不依規定繳費之規定，係就以往採人工收費方
    式，駕駛人不依規定繳費，乃明知未繳費而強行通過收費處
    之行為所設規定，然於採用電子收費設備之情形，駕駛人於
    行駛前雖有注意票證餘額是否足敷繳費之義務，惟其於駕駛
    過程中難以時刻觀察該票證餘額，且通過收費處所而發覺餘
    額不足時，亦難有立即停止駕駛並補足餘額之機會，是於電
    子設備收費之情形，駕駛人不繳費之故意及其規範違反性難
    與以往人工收費方式等同視之，因而在電子設備收費之情形
    ，道路交通管理處罰條例第27條第1 項之「不依規定繳費」
    應解為「經通知補繳後逾期仍未繳納」，而駕駛人在經通知
    補繳期限前，是否有「汽車行駛於應繳費之公路不依規定繳
    費」之違規事實，仍係不確定狀態，警察機關尚無舉發權，
    應於補繳期限屆滿後仍未補繳費用，其違規行為方屬成立(
    臺灣高等法院97年度交抗字第800 、802 、803 、804 、86
    6 、873 至926 號裁定、臺灣高等法院暨所屬法院97年法律
    座談會結論），是本件並無逾時舉發之問題。此外，「營運
    單位應依本局查明之車籍資料，製發『補繳通行費及作業處
    理費通知單』，追繳通行費並加收作業處理費用‧‧」，交
    通部臺灣區○道○○○路局電子收費申裝及欠費追繳作業注
    意事項第13點（依公路法第24條第2 項授權交通部訂立之公
    路通行費徵收管理辦法訂定），亦定有明文。
四、次按處理違反道路交通管理事件，有關文書送達之程序，依
    行政程序法之規定；又送達，於應受送達人之住居所、事務
    所或營業所為之；於應送達處所不獲會晤應受送達人時，得
    將文書付與有辨別事理能力之同居人、受僱人或應送達處所
    之接收郵件人員。應受送達人或其同居人、受僱人、接收郵
    件人員無正當理由拒絕收領文書時，得將文書留置於應送達
    處所，以為送達；又送達不能依前2 條規定為之者，得將文
    書寄存送達地之地方自治或警察機關，並作送達通知書2 份
    ，1 份黏貼於應受送達人住居所、事務所、營業所或其就業
    處所門首，另1 份交由鄰居轉交或置於該送達處所信箱或其
    他適當位置，以為送達。前項情形，由郵政機關為送達者，
    得將文書寄存於送達地之郵政機關。寄存機關自收受寄存文
    書之日起，應保存3 個月，違反道路交通管理事件統一裁罰
    基準及處理細則第5 條，行政程序法第72條第1 項前段、第
    73 條 第1 項、第3 項、第74條分別定有明文。而我國現行
    法制就文書之送達係採「到達主義」，此為民事訴訟起訴、
    上訴及刑事訴訟之上訴計算時效及上訴期限所採行，並觀之
    道路交通案件處理辦法第13條前段規定：「聲明異議，應以
    司法狀紙，敘述異議之理由，提出於原處分機關為之」，堪
    認交通異議案件亦採「到達主義」，有關異議期間之計算應
    以聲明異議書狀到達有權處理機關（含管轄法院及原處分機
    關）之日為準。又92年2 月7 日修正之民事訴訟法第138 條
    第2 項雖規定「寄存送達，自寄存之日起，經10日內發生效
    力。」，然行政程序法第74條就寄存送達已自行規定，該條
    文中並無10 日 生效之規定，亦未準用民事訴訟法，故民事
    訴訟法關於寄存送達之規定，於行政程序自難適用（最高行
    政法院95年度裁字第2663號裁定意旨參照）。準此，舉發違
    反道路交通管理事件通知單送達時若依行政程序法第74條規
    定寄存送達者，無論應受送達人實際上於何時受領文書，均
    以寄存之日期，視為收受送達之日期，而發生送達之效力，
    合先敘明。
五、經查：
(一)、受處分人所有車號8V-7019 號自小客車，於上開時、地，行
    經泰安收費站之ETC 車道，未完成通行費扣款，其後遠通電
    收股份有限公司（下稱遠通公司）以第000000000000 00 號
    掛號信函交付臺中郵局，向受處分人位於臺中市西屯區○○
    ○街20號6 樓之1 之戶籍地為通行費催繳通知單之送達通知
    ，復因未會晤受處分人本人，亦無受領文書之同居人、受僱
    人或應送達處所之接收郵件人員，於98年10月23日寄存於臺
    中工業區郵局，有交通部臺灣區○道○○○路局泰安收費站
    98年12月31日高泰業字第0980004015號函、高速公路委託遠
    通電收公司辦理電子收費業務送達證書及受處分人之個人基
    本資料查詢結果各1 份附卷可稽。就送達證書影本詳細觀察
    ，其上除於「未獲會晤本人亦無受領文書之同居人、受雇人
    或應受送達處所接收郵件人員，已將送達文書：寄存於臺中
    工業區郵局」欄內填載勾選外，並有作成送達通知書，1 份
    黏貼於應受送達之受處分人住所門首，另1 份置於該受送達
    處所信箱內位置，以為送達受處分人，是據前所述，通行費
    催繳通知單之寄存送達程序誠屬完足，自已具備合法送達於
    受處分人之效力。又上開地址為受處分人之住所地乙情，亦
    為受處分人所不否認，此有個人基本資料查詢結果及聲明異
    議狀在卷供參，是遠通公司向該址送達上開催繳通知單並無
    不當，本件既於98年10月23日已依法寄存送達於受處分人之
    住所地郵局，已符合行政程序法第74條第1 項及第2 項之規
    定，即生合法送達之效力，受處分人空言否認收受送達，所
    辯難認有據，不足採信。
(二)、揆諸上開說明，足見遠通公司確曾向受處分人之住所地寄發
    本案通行費之催繳通知單，並經合法送達給受處分人，堪以
    認定。受處分人既未申裝電子收費設備且該「高速公路通行
    費催繳通知單」已合法送達，即應依規定補繳通行費，惟受
    處分人並未於繳費期限即98年11月10日前為補繳行為，從而
    ，受處分人確有「汽車行駛於應繳費之公路，不依規定繳費
    ，經通知補繳未補繳」之違規事實，甚為明確。綜上，原處
    分機關據此援引道路交通管理處罰條例第27條第1 項之規定
    ，並依違反道路交通管理事件統一裁罰基準表，而裁處受處
    分人罰鍰3,000 元，即合法適當。故本件異議顯無理由，應
    予駁回。
據上論斷，依道路交通管理處罰條例第87條第2 項，道路交通案
件處理辦法第19條，裁定如主文。
中    華    民    國    99    年    1     月    20    日
                        交通法庭  法  官  蔡美華
上正本證明與原本無異。
如不服本裁定，應於送達後5日內，向本院提出抗告狀。
                                  書記官  張皇清
中    華    民    國    99    年    1     月    20    日

司法院資訊處製作；財團法人民間司法改革基金會備份。
